【裁判字號】    99,交聲,1031
【裁判日期】    990528
【裁判案由】    聲明異議
【裁判全文】
臺灣高雄地方法院交通事件裁定        99年度交聲字第1031號
原處分機關  交通部公路總局高雄區監理所
異  議  人
即受處分人  甲○○
上列異議人因違反道路交通管理處罰條例案件，對於交通部公路
總局高雄區監理所中華民國99年4 月2 日所為之處分（原處分案
號：高監營裁字第裁80-NO0 000000 號）聲明異議，本院裁定如
下：
    主  文
原處分撤銷。
甲○○汽車駕駛人，駕駛汽車經測試檢定酒精濃度超過規定標準
，應吊扣其普通重型機器腳踏車駕駛執照壹年，及施以道路交通
安全講習。
    理  由
一、原處分意旨略以：異議人即受處分人甲○○（下稱異議人）
    於民國98年1 月30日1 時55分許，騎乘車號GK8-137 號普通
    重型機器腳踏車，行經高雄縣茄萣鄉○○路○ 段158 號前，
    因有「汽車駕駛人酒精濃度超過規定標準（每公升0.55毫克
    以上）」之違規事實，經警攔停舉發，故依道路交通管理處
    罰條例第35條第1 項第1 款規定，裁處異議人罰鍰新臺幣（
    下同）4 萬5,000 元、吊扣其普通重型機器腳踏車駕駛執照
    12個月，並施以道路交通安全講習等語。
二、聲明異議意旨略以：異議人雖有上開酒駕行為，但警方嗣後
    並以異議人觸犯刑法第185 條之3 公共危險罪移臺灣高雄地
    方法院檢察署（下稱高雄地檢署）偵辦，嗣經高雄地檢署檢
    察官於98年3 月12日以98年度偵字第7175號為緩起訴處分，
    異議人並已依緩起訴處分所附應履行事項，向財團法人臺灣
    更生保護會高雄分會支付6 萬元。詎原處分機關重複裁處異
    議人罰鍰4 萬5,000 元，顯違行政罰法「一事不二罰」之規
    定，為此聲明異議，請為撤銷原處分等語。
三、按汽車駕駛人，駕駛汽車經測試檢定酒精濃度超過規定標準
    者，處15,000元以上60,000元以下罰鍰，並當場移置保管其
    車輛及吊扣其駕駛執照1 年；又汽車駕駛人，有道路交通管
    理處罰條例第35條第1 項規定之情形者，應接受道路交通安
    全講習，道路交通管理處罰條例第35條第1 項第1 款、第24
    條第1 項第2 款分別定有明文。然一行為同時觸犯刑事法律
    及違反行政法上義務規定者，依刑事法律處罰之。但其行為
    應處以其他種類行政罰或得沒入之物而未經法院宣告沒收者
    ，亦得裁處之。前項行為如經不起訴處分或為無罪、免訴、
    不受理、不付審理之裁判確定者，得依違反行政法上之義務
    規定裁處之，行政罰法第26條已定有明文。惟依行政罰法第
    26條立法理由，「一行為同時觸犯刑事法律及違反行政法上
    義務規定時，由於刑罰與行政罰同屬對不法行為之制裁，而
    刑罰之懲罰作用較強，故依刑事法律處罰，即足資警惕時，
    實無為一事二罰再處行政罰之必要，且刑事法律處罰，由法
    院依法定程序為之，較符合正當法律程序，應予優先適用。
    但罰鍰以外之沒入或其他種類行政罰，因兼具維護公共秩序
    之作用，為達行政目的，行政機關仍得併與裁處」，探究其
    立法目的，無非在處罰目的相同且處罰方式相同時，若依刑
    事法律處罰，即足資警惕時，實無為一事二罰再處行政罰之
    必要，但罰鍰以外之沒入或其他種類行政罰，因兼具維護公
    共秩序之作用，為達行政目的，行政機關仍得併予裁處。至
    於刑事訴訟法第253 條之1 所指之緩起訴處分，其中檢察官
    命被告為金錢給付部分，並得為民事強制執行名義，受處分
    人因上開緩起訴處分而剝奪其財產權，且前揭金錢給付義務
    亦具有強制性、懲罰性，雖不若易科罰金係以支付金錢作為
    自由刑之替代，惟經由緩起訴處分條件之履行使其免於遭檢
    察官發動起訴程序，仍具有替代刑罰之效果，廣義而言，應
    屬上揭所稱之「實質刑事法律處罰」，應有行政罰法第26條
    第1 項「一事不二罰」規定之適用。
四、經查，異議人於前揭時、地，騎乘上開普通重型機器腳踏車
    ，經警攔檢測得呼氣中酒精濃度超過規定標準（每公升0.55
    毫克）而遭取締舉發，原處分機關乃依道路交通管理處罰條
    例第35條第1 項第1 款規定，裁處罰鍰4 萬5,000 元、吊扣
    其普通重型機器腳踏車駕駛執照12個月，並施以道路交通安
    全講習之事實，此有舉發違反道路交通管理事件通知單、違
    反道路交通管理事件裁決書等在卷可稽，應堪認定。又異議
    人因同一事實亦涉犯刑法第185 條之3 酒醉駕車之公共危險
    罪嫌，經高雄地檢署檢察官偵查後，於98年3 月12日以98年
    度偵字第7175號為緩起訴處分，異議人並已依緩起訴處分所
    附應履行事項，向財團法人臺灣更生保護會高雄分會支付6
    萬為緩起訴處分等情，有上開緩起訴處分書及繳款紀錄在卷
    可稽（見本院卷第6 頁、第13頁）。準此，依行政罰法第26
    條第1 項前段規定，原處分機關無再依道路交通管理處罰條
    例第35條第1 項第1 款規定，裁處罰鍰4 萬5,000 元之餘地
    。至原處分有關吊扣普通重型機器腳踏車駕駛執照及參加道
    路交通安全講習部分，係罰鍰以外之其他種類行政罰，無一
    事不二罰規定之適用，於法亦無違誤，併此敘明。
五、本件酒後駕車因僅一個交通違規行為，且有關其處罰效果之
    罰鍰、吊扣駕駛執照、施以道路交通安全講習，與該交通違
    規行為是否存在，均無從分離，是以其中罰鍰部分於法既有
    不符，應由本院將原處分全部撤銷，並自為裁定，爰依道路
    交通案件處理辦法第20條、道路交通管理處罰條例第35條第
    1 項第1 款、第24條第1 項第2 款，裁定如主文。
中    華    民    國    99    年    5     月    28    日
                    交通法庭  法  官  洪培睿
以上正本證明與原本無異。
如不服本裁定，應於收受送達後5 日內向本院提出抗告狀。
中    華    民    國    99    年    5     月    28    日
                              書記官  秦富潔

司法院資訊處製作；財團法人民間司法改革基金會備份。
